臺灣高等法院交通事件裁定　　　　　　　　　　　　九十三年度交抗字第四四一號
　　抗　告　人　甲○○
　　即受處分人
右抗告人因違反道路交通管理處罰條例案件，不服臺灣基隆地方法院，中華民國九十
三年四月三十日所為裁定（九十三年度交聲字第四四號），提起抗告，本院裁定如左
：
    主  文
抗告駁回。
    理  由
一、按「汽車行駛於道路上，其汽車駕駛人或前座乘客未繫安全帶者，處駕駛人新臺
    幣一千五百元罰鍰；其實施及宣導辦法，由交通部定之。」道路交通管理處罰條
    例第三十一條第一項定有明文。
二、原處分意旨略以：抗告人甲○○於民國九十二年十二月二十日下午三時十八分許
    ，駕駛車牌號碼六Ｇ─七六三六號自用小客車行經基隆市○○街，未繫安全帶，
    經警當場攔停，並依據道路交通管理處罰條例第三十一條第一項之規定，裁處新
    臺幣（下同）一千五百元之罰鍰。
三、抗告意旨略以：抗告人於前揭時地，駕駛車號六Ｇ─七六三六號自用小客車，從
    基隆市○○○路繞過鐵軌行經基隆市○○街，要從郵局前迴轉，適巧行動電話響
    ，因行動電話放在抗告人右側腰間，抗告人即打開安全帶，將車子停在基隆火車
    站港西街郵局路邊接聽電話，員警舉發抗告人未繫安全帶，顯與事實不符。又抗
    告人駕駛之車輛當時是屬靜止狀態，且員警從其角度亦無法由車窗看得到抗告人
    有否繫安全帶。再原裁決機關依道路交通管理處罰條例第三十一條第一項規定裁
    處抗告人一千五百元之罰鍰，何以又裁處抗告人記違規點數一點，為此請求撤銷
    原裁定云云。
四、經查：
（一）抗告人駕駛汽車行駛於道路上，未依規定繫安全帶一節，業據證人即舉發本件
      違規員警張發仁於原審時到庭證稱：「當天我跟兩位同事開警車巡邏基隆市仁
      愛轄區，當時警車由我駕駛，另二位同仁分別坐右前座及後座，警車行經基隆
      市○○街往市區方向時，看到聲明異議人駕車從對向港西街郵局前行車過來，
      聲明異議人當時沒有繫安全帶，我見狀將警車迴轉到對向車道，當時聲明異議
      人的汽車已停在（港西街郵局）路邊，聲明異議人在駕駛座內打行動電話，警
      車停在聲明異議人汽車左側旁，員警請聲明異議人出示證件，有告知聲明異議
      人違規情節，聲明異議人當場表示相同之異議理由（停車後才接聽電話），員
      警仍開立舉發單，聲明異議人沒有簽收舉發單。警車與聲明異議人的汽車會車
      時，我確實在行進時看到異議人駕車未繫安全帶」等語（見原審卷第二十一頁
      ），並有基隆市警察局基警交字第Ｒ00000000號舉發違反道路交通管
      理事件通知單及交通部公路總局臺北監理所基隆監理站違反道路交通管理事件
      裁決書各一紙附卷可佐。抗告人雖提出其自攝之車號六Ｇ─七六三六號自用小
      客車之照片數禎，證明由車外無法看到車內云云，然依抗告人提出之汽車照片
      觀之，該汽車之門窗玻璃雖有加貼深色隔熱紙，然汽車之前擋風玻璃上並無加
      貼深色隔熱紙，且為駕駛人之行車安全，汽車前擋風玻璃必定由裡望外、由外
      看裡均清晰明亮，絕無加貼任何隔熱紙或使用深色玻璃之可能，至抗告人所提
      出之照片所以由車外看不到車內狀況，純係照像時擋風玻璃反光所致，核與實
      際情形不符。換言之，證人張發仁於兩車交會時，確實可從前擋風玻璃看到車
      內駕駛人駕駛車輛之情形。且員警張發仁與抗告人素昧平生，亦無設詞攀誣之
      理，足認舉發抗告人未繫安全帶駕駛車輛行駛道路之違規情節屬實。
（二）又按交通警員掣單舉發違反道路交通管理處罰條例所列之違規事實，本質上為
      行政處分，係公務員基於職務上權力，依法就特定之具體事件所為具公法上效
      果之單方行政行為，基於公務員為公法上行為具有公信力之原則，該行政處分
      當可被推定為有效。蓋行政處分不受其瑕疵所影響，先認定其具有效力，再進
      行事後審查，應係基於交易安全與法律安定性之考量，不欲任何機關或人民可
      無視此一國家行為之存在，充其量僅係「有效推定」。反之，若僅憑道路交通
      管理處罰條例第八十九條明文規定法院受理有關交通事件，準用刑事訴訟法之
      規定，認定前揭推定員警掣單舉發交通違規之行政行為合法、真正之說法，係
      推定受處分人（相當刑事訴訟程序中之被告）確有交通違規事實（有罪推定）
      ，而要求受處分人自證並無違規事實（自證無罪），而認有違刑事訴訟「無罪
      推定」原則，本院認亦係對於屬行政秩序罰之交通違規舉發處分之本質有所誤
      解。按交通違規之舉發可分為「當場舉發」及「逕行舉發」，由於逕行舉發之
      受處分人並無當場向舉發員警辯駁、陳述意見之機會，故現行法制就逕行舉發
      之條件多所設限（例如闖紅燈或平交道、以科學儀器取得違規證據資料，足資
      認定其違規事實者），此觀違反道路交通管理事件統一裁罰標準及處理細則第
      二十三條之規定自明。至於當場舉發交通違規事件，鑑於交通違規事實往往驟
      然而現、稍縱即逝，若硬性要求舉發員警不分違規情節，一律必須預留證據，
      俾便事後提出供法院審查，除有現實技術可行性之困難，勢將大幅提高交通管
      理之行政成本，並嚴重削弱道路交通管理之行政效能，此絕非立法者制定道路
      交通管理法規之本意。且舉發交通違規行為之處分亦屬行政行為，除應遵循公
      正、公開與民主之程序，確保依法行政之原則，以保障人民權益，如何同步提
      高行政效能，亦應一併兼顧（行政程序法第一條規定參照），此亦係現行法制
      就若干類型之行政處分明文規定可免記明理由，或毋需給予當事人陳述意見機
      會等規定之所由設（行政程序法第九十七條、第一百零三條規定參照）。而所
      謂「準用」與「適用」有別，適用係完全依其規定而適用之謂，準用則衹就某
      事項所定之法規，於性質不相牴觸之範圍內，適用於其他事項之謂，即準用有
      其限度（最高法院四十一年臺非字第四七號判例意旨參照），是以刑事訴訟法
      就犯罪證據有關之規定中，與屬行政秩序罰之交通違規裁罰本旨不合之部分，
      固不在準用之列，惟若受處分人遭受舉發之交通違規事實，僅有舉發違反道路
      交通管理事件通知單及裁決書等書面資料可參，且上載情節顯有違背論理法則
      、經驗法則，乃至與認定事實不符（刑事訴訟法第一百五十五條第二項參照）
      等情，自無法遽為推認受處分人確有交通違規之事實；反之，若舉發員警到庭
      結證違規情節屬實，且提出支持舉發違規可憑信性之相關佐證，又查無設詞攀
      誣或舉發錯誤之事證，自堪據以認定違規情節應屬事實。準此，本件查無任何
      證據足資證明執勤員警有何捏造事實違法取締之不法情事，則執勤員警本其維
      護交通秩序、安全職責所為之舉發，自應受到合法、正確之推定。抗告人事後
      空言否認前開違規行為，無非矯飾卸責之詞，不足採信。至抗告人另認原處分
      機關違法裁處抗告人記違規點數一點一節，經核前開違反道路交通管理事件裁
      決書處罰主文，僅有罰鍰一千五百元之記載，並無抗告人所指違規記點之處罰
      （見原審卷第六頁），抗告人此部分所辯，顯有誤會，亦附此敘明。
五、抗告人既於上述時地違規駕駛汽車未依規定繫安全帶，原處分機關援引上開規定
    ，裁處抗告人罰鍰一千五百元，於法洵屬有據。原裁定認抗告人確有前開違規行
    為，而將抗告人之異議聲明駁回，其認事用法，核無違誤，抗告人仍執前詞，指
    摘原裁定不當，非有理由，應予駁回。
六、據上論結，應依道路交通管理處罰條例第八十九條，道路交通案件處理辦法第二
    十六條，刑事訴訟法第四百十二條，裁定如主文。
中　　　華　　　民　　　國　　九十三　　年　　　六　　　月　　 十四 　　日
                              臺灣高等法院刑事第十六庭
                                  審判長法  官  許  增  男
                                        法  官  黃  鴻  昌
                                        法  官  謝  靜  恒
右正本證明與原本無異。
不得再抗告。
                                        書記官  魏  淑  娟
中　　　華　　　民　　　國　　九十三　　年　　　六　　　月　　　十五　　日
